【裁判字號】    89,易,1595
【裁判日期】    890628
【裁判案由】    詐欺
【裁判全文】
臺灣高雄地方法院刑事判決                        八十九年度易字第一五九五號
    聲  請  人  臺灣高雄地方法院檢察署檢察官
    被      告  丙○○
右列被告因詐欺案件，經檢察官提起公訴（八十九年度偵字第二五九號），本院判決
如左：
    主  文
丙○○以詐術得財產上不法之利益，處拘役肆拾日。
    事  實
一、丙○○明知其無資力給付修車費，竟因其所承租之車牌號碼Ｖ二─五四０號營業
    用小客汽車發生車禍毀損需送修，仍基於詐術得財產上不法利益之犯意，於民國
    八十八年五月十四日，將該車開往設在高雄市三民區○○○路四九一號之甲○○
    ○企業有限公司（以下簡稱上正公司），隱瞞其無資力之事實，委由上正公司所
    屬之汽車修護廠維修，使上正公司相關維修人員誤信丙○○有支付修車費用之意
    願及資力。後上正公司將該車修護完畢後，修理費計新台幣（以下同）六萬五千
    六百零一元，乃於八十八年六月三日通知丙○○前往取車，詎丙○○為達取車目
    的，竟持未支付相當於票面金額之代價、自姓名年籍不詳之林姓男子處取得、由
    姓名年籍不詳之張姓男子所轉交之發票人不詳、票面金額十餘萬元之支票一張，
    交予上正公司人員梁芳銘作為清償修護費用之用，惟經梁芳銘查詢銀行，得知該
    支票有退票記錄，乃拒絕收受，丙○○隨即於一、二小時內，亦未支付相當於票
    面金額之代價，再自前開林姓男子處，再取得票面金額為七萬一千五百元、發票
    人為「上賓廣告設計乙○○」、付款人為台南市第五信用合作社之支票一張，交
    與梁芳銘供作給付修護費用，經梁芳銘再向銀行查詢，得知該票未有退票記錄，
    乃收受之，並同意丙○○將前開車輛取走。迨上正公司將前開支票提示，始知該
    支票發票人簽章不符，並因此遭到退票，亦發現丙○○在該張支票上背書之住址
    漏寫「六弄」，上正公司至此始知受騙。
二、案經上正公司訴由台灣高雄地方法院檢察署檢察官偵查起訴。
    理  由
一、訊據被告丙○○固坦承於右揭時地委託上正公司維修汽車，並持本件支票付款之
    事實，惟矢口否認有詐欺犯行，辯稱：第一張十多萬元支票，是透過林姓友人向
    一個姓張的人借的，伊有給林姓友人二千元紅包，後來上正公司說支票有退票紀
    錄不收，伊將該支票還給林姓友人，過一、二個小時後，林姓友人又拿第二張七
    萬多元支票給伊，並叫伊到期前要入款，伊在票期前三天有拿錢給林姓友人云云
    。惟查：
  (一)、右揭事實，業據告訴人上正公司代理人許麗馨指述綦詳，並提出客戶維修記錄
      表、本件支票影本、退票理由單、被告書立之切結書為證，復經告訴人公司職
      員即收受本件支票之梁芳銘到庭證述明確。
  (二)、被告於將本件小客車送修時，即知其本身因負擔很大，無力支付維修費用，且
      於八十八年六月三日取車當日，亦確實不足支付維修費用約三、四萬元，業經
      被告於本院審理時供述明白，且其於八十八年七月六日曾應允告訴人於二個月
      內清償本件維修用，惟至今仍未清償，顯見被告自始即預見其無力支付維修費
      用。
  (三)、被告就取得本件七萬一千五百元支票及第一張十多萬元支票，於偵訊中稱係向
      張姓之人取得，於本院審理時則改稱係透過林姓友人向張姓之人取得，且就取
      得該支票後，是否支付票面金額與林姓友人或張姓之人，偵訊時供稱有給付六
      萬元，本院審理時初稱七萬元，後再改稱為六萬元，又該等金錢何來，其於本
      院初次審訊時供稱是來自其母領軍人月退金，再次審訊時則改稱是向教會朋友
      及大姊借得，前後所供均不相同，再者，被告就其所稱之林姓友人或張姓之人
      ，均無法提供任何資料以供本院查證，顯見被告前開所辯，為臨訟之詞，不足
      採信。
  (四)、支票在商業交易慣例上等同於現金，因之，使用支票之同時，即代表應具有使
      該支票屆期兌現之能力，並於票載日前，須存入相當於票面金額之款項至該支
      票存款帳戶，是借用支票，自以有商業往來、親朋故舊等關係為常，然由前述
      情節，被告竟可自並不熟識、無法聯絡、姓名不詳之人處，在短時間內輕易取
      得本件支票及另一張十多萬元支票，而該林姓友人或張姓之人，又對被告之資
      力毫無所悉，亦未取得任何被告所書立之借據等以證明確曾出借支票與被告，
      或獲何種保證被告會在票載日前將票面金額存入之情況下，出借票面金額非少
      支票，顯均與事理有違。
  是綜上所述，被告於將本件小客車送修時，即已預見其無力支付維修費用，其後又
  以不具對價關係取得之支票支付維修費用，其詐欺得利犯嫌，已甚灼然。
二、被告施用詐術，使告訴人公司陷於錯誤代為維修小客車，藉以獲取財產上不法利
    益，核其所為係犯刑法第三百三十九條第二項之詐欺得利罪。爰審酌被告明知支
    付能力已陷於困窘之時，仍委由告訴人公司代為維修小客車，且犯後否認犯行，
    態度不佳，復尚未與告訴人公司達成民事和解，惟其前未曾受有期徒刑以上刑之
    宣告，此有本院刑案被告院內索引卡紀錄表、台灣高雄地方法院檢察署刑案資料
    查註紀錄表各一紙附卷可稽，素行良好等一切情狀，量處如主文所示之刑，以資
    懲儆。
據上論斷，應依刑事訴訟法第二百九十九條第一項前段，刑法第三百三十九條第二項
、第一項，罰金罰鍰提高標準條例第一條前段，判決如主文。
中      華      民      國    八十九    年      六      月    二十八   日
                                  臺灣高雄地方法院刑事第一庭
                                      法  官  曾  逸  誠
右正本證明與原本無異。
如不服本判決，應於判決送達後十日內，向本院提出上訴狀。
                                     書記官    許玉城
中    華    民    國      八十九      年      六      月      二十八      日
附錄本案論罪科刑法條：
刑法第三百三十九條：
意圖為自己或第三人不法之所有，以詐術使人將本人或第三人之物交付者，處五年以
下有期徒刑、拘役或科或併科一千元以下罰金。
以前項方法得財產上不法之利益或使第三人得之者亦同。


司法院資訊處製作；財團法人民間司法改革基金會備份。
